臺灣雲林地方法院民事判決　　　　　　　100年度家訴字第4號
原　　　告　台新國際商業銀行股份有限公司
法定代理人　蔡榮棟
訴訟代理人　張智賢
被　　　告　陳貴香
　　　　　　廖瑞
上列當事人間請求宣告改用分別財產制事件，本院於中華民國10
0 年02月15日言詞辯論終結，判決如下：
    主      文
宣告被告陳貴香與被告廖瑞間之夫妻財產制改用分別財產制。
訴訟費用新臺幣參仟元由被告負擔。
    事實及理由
一、原告主張：
  (一)被告陳貴香前向原告借款，迄今仍積欠原告新臺幣（下同）
    128,283 元尚未清償，期間被告陳貴香迭經原告催索，均置
    之不理，拒不償還上開債務。後經原告向鈞院聲請對被告陳
    貴香核發支付命令，經鈞院准許核發96年度促字第691 號支
    付命令在案，惟經原告向國稅局調閱被告陳貴香最新年度財
    產所得資料，發現其名下並無任何財產，故無法從其財產受
    償及執行實益。
  (二)按夫妻未以契約訂立夫妻財產制，除本法另有規定外，以法
    定財產制為其夫妻財產制；債權人對於夫妻一方之財產已為
    扣押，而未得受清償時，法院因債權人之聲請，得宣告改用
    分別財產制，民法第1005條、第1011條分別定有明文。又所
    謂未得受清償，包括全無可扣押之物或扣押之物數量不足，
    及所扣押之財產不足清償該為扣押之債權人債權等情形（最
    高法院89年度台上字第854 號判決意旨足資參照）。經查，
    被告二人結婚迄今，婚姻關係仍存續中，其等未向法院聲請
    辦理夫妻分別財產契約登記，而被告陳貴香尚積欠原告如前
    所述之借款，被告陳貴香名下亦無可供扣押執行之財產，為
    此，原告依法請求宣告被告二人改用分別財產制等語，並聲
    明：如主文所示。
二、被告陳貴香、廖瑞：對原告之主張沒意見。
三、本院得心證之理由：
  (一)原告主張之上開事實，業據其提出本院96年度促字第691 號
    支付命令暨支付命令確定證明書、民事支付命令聲請狀、被
    告陳貴香財政部臺北市國稅局財產歸屬資料清單及98年度綜
    合所得稅各類所得資料清單、戶籍謄本、夫妻財產登記資料
    等件影本為證，且為被告陳貴香、廖瑞所不爭執，自堪認
    原告之主張為真實。
  (二)按夫妻未以契約訂立夫妻財產制者，除本法另有規定外，以
    法定財產制為其夫妻財產制，民法第1005條定有明文。又債
    權人對於夫妻一方之財產已為扣押，而未得受清償時，法院
    因債權人之聲請，得宣告改用分別財產制，民法第1011條亦
    定有明文。而所謂未得受清償，包括全無可扣押之物或所扣
    押之物數量不足，及所扣押之財產不足清償該為扣押之債權
    人債權等情形，最高法院89年度台上字第854 號判決意旨可
    供參照。
  (三)經查，被告二人婚後未以契約訂立夫妻財產制，本應以法定
    財產制為其等之夫妻財產制，現因原告即債權人對於被告陳
    貴香取得執行名義後，復經調閱被告陳貴香之財產資料並無
    財產可供執行，而無法清償原告之債權，是揆諸前揭說明，
    被告間之婚姻關係既仍存續中，且適用法定財產制之規定，
    依前開說明，原告自有權聲請宣告被告間之夫妻財產制改為
    分別財產制。從而，原告依民法第1011條之規定，請求宣告
    被告間之夫妻財產制改採分別財產制，自屬有據，應予准許
    ，爰判決如主文第1 項所示。
四、據上論結，本件原告之訴為有理由，依民事訴訟法第78 條
    、第85條第1 項前段，判決如主文。
中    華    民    國   100    年     2    月    25    日
                      家事法庭  法  官  潘雅惠
以上正本係照原本作成。
如對本判決上訴，須於判決送達後20日內向本院提出上訴狀（須
附繕本），並需繳納上訴費用新臺幣4,500 元。
中    華    民    國   100    年     2    月    25    日
                                書記官  陳美華